【裁判字號】    99,訴,2067
【裁判日期】    990806
【裁判案由】    給付報酬
【裁判全文】
臺灣臺北地方法院民事判決              99年度訴字第2067號
原      告  吳世欽建築師事務所即吳世欽
訴訟代理人  凌見臣律師
被      告  國防部軍備局
法定代理人  陳立嘉
被      告  國防部
法定代理人  高華柱
被      告  國防部總政治作戰局
法定代理人  王明我
上二人共同
訴訟代理人  陳君漢律師
            陳玫瑰律師
            黃朗倩律師
上列當事人間給付報酬事件，本院於民國99年7月9日言詞辯論終
結，判決如下：
    主  文
原告之訴及假執行之聲請均駁回。
訴訟費用由原告負擔。
    事  實  及  理  由
壹、程序方面：
    被告國防部軍備局經合法通知，未於言詞辯論期日到場，核
    無民事訴訟法第386條所列各款事由，應依原告之聲請，由
    其一造辯論而為判決。
貳、實體方面：
一、原告主張略以：
  (一)國防部於民國86年12月間委託訴外人柳慧燕建築師事務所辦
    理台東縣岩灣新村眷村改建計畫新建工程（以下簡稱「系爭
    工程」）之施工監造工作，雙方除立有「國防部台東縣岩灣
    新村新建工程委託建造契約」（以下簡稱「系爭監造契約」
    ）外，並以原告為系爭監造契約之保證人。嗣因柳慧燕建築
    師事務所涉有監造不實之事件，經被告國防部要求原告同意
    本於保證人之地位，代柳慧燕建築師事務所履行前開契約所
    訂之一切義務與責任，除原有保證責任不受影響外，並願意
    擔任系爭工程之監造人，繼續完成監造工作，權利及義務則
    完全比照系爭監造契約辦理，而由原告為系爭監造契約之受
    託人。後來被告國防部於95年4月26日因業務隸屬關係，通
    知原告系爭監造契約之甲方變更為「國防部軍備局工程營產
    中心」，又於95年11月2日通知原告甲方再變更為「國防部
    軍備局」，是系爭監造契約之甲方已變更為被告國防部軍備
    局。按系爭監造契約第4條第2項付款辦法第5期款約定：「
    總工程竣工驗收接管，完成監造報告書，並經甲方核備後按
    工程結算總額付清監造酬金尾款」。查系爭工程於89年6月6
    月26日開工，於94年1月31日竣工，95年3月15日開始驗收，
    96年1月31日正式驗收合格點交，96年2月1日起計保固期間
    ，原告並於96年3月9日第一次向被告國防部軍備局提送監造
    報告書，於96年9月6日向國防部軍備局提送修正版一，96年
    10月23日被告國防部軍備局指示送交內政部營建署審查，96
    年12月14日再向被告國防部軍備局提送修正版二，97年1月
    21日被告國防部總政治作戰局檢送將系爭工程監造報告書交
    內政部營建署核實審查，營建署於97年4月17日函覆表示「
    有關審查工期計算乙節，查工期計算於歷次估驗計價均已核
    對監工日報表，監造報告書記載94年1月31日竣工無誤」、
    「有關本監造報告書第6頁至第11頁建築師陳情延宕工期乙
    節，本署依據契約規定核算工期並核定」、「有關現場監造
    人員是否符合契約規定乙節，查監造人員於離到職時，均由
    監造單位報經本署核定並函請貴局同意備查」，即表示監造
    報告書經其核實審查確認無誤是系爭工程業已驗收合格點交
    ，且原告已經提交監造報告書，被告國防部軍備局自應給付
    監造報酬尾款674,353元。
  (二)被告國防部軍備局於中華民國仲裁協會97年仲聲忠字第152
    號仲裁事件爭執其並非系爭監造契約之當事人，而認為契約
    當事人並未變更，被告國防部應為系爭監造契約之當事人，
    是如認被告國防部為系爭監造契約之當事人，爰依系爭監造
    契約第4條第2項付款辦法第5期款約定，備位聲明一請求被
    告國防部給付監造報酬尾款674,353元。
  (三)被告國防部軍備局於前開仲裁事件中又提出國防部令指眷村
    改建事務自97年1月1日起由國防部軍備局回編總政治作戰局
    ，而認系爭監造契約當事人應為國防部總政治作戰局，原告
    雖主張系爭工程已於96年1月31日正式驗收合格點交，且被
    告國防部軍備局未通知原告辦理契約變更，原告亦未同意契
    約變更，則前開命令對原告並無拘束力，惟如認被告國防部
    總政治作戰局應為系爭監造契約之當事人，爰依系爭監造契
    約第4條第2項付款辦法第5期款約定，備位聲明二請求被告
    國防部總政治作戰局給付監造報酬尾款674,353元。
  (四)至被告雖辯稱監造報告書尚未經其核備，其付款條件並未成
    就云云。然系爭監造契約就監造報告書並未約定其格式，而
    原告所提監造報告書既經被告國防部軍備局指示交由內政部
    營建署核實審查無誤，則監造報告書即經被告國防部軍備局
    核備，被告國防部軍備局、國防部或國防部總政治作戰局即
    應付款。縱認監造報告書尚未經被告核備，惟原告既已提出
    監造報告書且經內政部營建署核實審查無誤，則被告國防部
    軍備局、國防部或國防部總政治作戰局故意不予核備，顯係
    以不正當之行為阻止條件成就，依民法第101條第1項之規定
    ，經核備之條件應視為成就，被告等自應給付監造報酬尾款
    674,353元等語。
  (五)聲明：
  １先位聲明為：被告國防部軍備局應給付原告674,353元，
    暨自起訴狀繕本送達翌日起至清償日止，按年息百分之5計
    算之利息。願供擔保請准宣告假執行。
  ２備位聲明一為：被告國防部應給付原告674,353元，暨自
    起訴狀繕本送達翌日起至清償日止，按年息百分之5計算之
    利息。願供擔保請准宣告假執行。
  ３備位聲明二為：被告國防部總政治作戰局應給付原告
    674,353元，暨自起訴狀繕本送達翌日起至清償日止，按年
    息百分之5計算之利息。願供擔保請准宣告假執行。
二、被告國防部及國防部總政治作戰局抗辯則以：
  (一)系爭工程係被告國防部執行國軍老舊眷村改建案，由訴外人
    內政部營建署負責專業營建管理工作，設計監造部分，原為
    訴外人柳慧燕建築師事務所，柳慧燕並與被告國防部簽訂「
    國防部台東縣岩灣新建工程委託設計契約」及系爭監造契約
    ，原告則為系爭監造契約之保證人。系爭工程由柳慧燕建築
    師事務所負責設計並監督訴外人即承造商合建營造有限公司
    （以下簡稱「合建公司」）施工，並查核簽訂施工後之數量
    ，做為合建公司請領工程款之依據。詎柳慧燕竟勾結營建署
    及合建公司所屬人員，明知合建公司未按圖施作換土區工程
    ，卻未糾正並限期改善，反任令其派駐現場之監工於89年9
    月5日至8日之監造日報表偽填合建公司施作換土區工程，而
    由合建公司持向營建署詐領估驗款，嗣由臺灣台東地方法院
    檢察署檢察官發動偵查，於偵查期間，柳慧燕、營建署及合
    建公司等相關人員均被收押，系爭工程自91年4月23日起至
    同年10月26日止停工，由檢察官囑託鑑定系爭工程之結構安
    全。嗣於91年10月3日原告基於保證人地位同意承受系爭監
    造契約，繼續完成系爭工程之監造工作，且權利義務完全比
    照系爭監造契約，被告國防部並於同年月21日發函台東縣政
    府，請求變更監造人，台東縣政府則於92年4月16日完成變
    更程序，並函知相對人，原柳慧燕建築師事務所則自92年4
    月19日解除監造職務，於該日以前，均由柳慧燕建築師事務
    所負責監造工作。系爭工程原由合建公司施作，因營建署對
    於工程款給付問題，致系爭工程於93年4月10日改由晉欣營
    造公司（以下簡稱「晉欣公司」）繼續施作後，至93年11月
    23日工程進度已達98﹪，後原告以與工程施作無關之事實，
    片面下達全部停工命令，晉欣公司並於同年月25日行文通知
    自次日起停工，故同年月27日即無任何監造人員在場，承商
    因無監造人員，亦當然不可能施作，迄至94年1月20日晉欣
    公司始再進場施作，並至同年月31日竣工。
  (二)柳慧燕建築師事務所因涉有監造不實之行為，原告於91年10
    月3日簽立承諾書，陳明相關權利義務比照系爭監造契約，
    繼為後續監造工作。而系爭監造契約於95年4月26日變更契
    約當事人為「國防部軍備局工程營產中心」曾簽立三方協議
    書，並列為合約附件，嗣於同年11月2日「國防部軍備局工
    程營產中心」再變更為「國防部軍備局」。然而柳慧燕建築
    師事務所係與國防部簽立系爭監造契約，而原告所簽之承諾
    書，對象亦為國防部，縱系爭監造契約變更當事人，亦應以
    原當事人國防部名義為之，始為合法，但前述變更為「國防
    部軍備局工程營產中心」時，並未經國防部用印，係蓋用「
    國防部總政治作戰局」之印信，自不發生契約移轉之效果。
    況無論「國防部軍備局工程營產中心」、「國防部軍備局」
    或再承接業務之「國防部總政治作戰局」，就系爭監造契約
    而言，均為執行單位，究非系爭監造契約之當事人，對於系
    爭契約之爭議並無處分權能，故本件契約之委託單位仍為國
    防部，原告以國防部軍備局或國防部總政治作戰局為被告，
    於法自有未合。又原告明知自97年1月1日關於眷舍改建新建
    工程已由國防部軍備局移轉至國防部總政治作戰局，系爭工
    程屬於眷舍改建新建工程，目前業務執行單位為國防部總政
    治作戰局，原告以國防部軍備局為被告，當事人顯有不適格
    。況本件尾款給付之爭議，原告於98年1月7日以台東岩灣工
    字第0980107號函要求被告國防部支付系爭監造契約報酬尾
    款，受文者對象為國防部長，副本抄送國防部總政治作戰局
    ，換言之原告自始明知系爭工程契約相對人為國防部，業務
    單位為國防部總政治作戰局，均與國防部軍備局無關，竟堅
    持以國防部軍備局為被告，顯然於法不合。
  (三)按系爭監造契約第4條第2項第1款所列各期監造費用規定，
    關於監造酬金尾款規定為；「第5期：總工程竣工驗收接管
    ，完成監造報告書，並經甲方核備後按照工程結算總額付清
    監造酬金尾款」，是以原告請求監造酬金尾款，須待總工程
    竣工且驗收後，由原告接管，並由原告完成監造報告書經被
    告國防部核備後，始得請領。系爭工程於94年1月31日竣工
    後，隨即進入驗收，並於96年1月31日驗收完成。系爭工程
    監造報告書曾於96年12月12日提交予營建署及被告，然綜觀
    兩冊監造報告書之內容，每一單冊均厚達3公分之訂裝內容
    ，僅第1冊前12頁有關於系爭工程監造過程略述，其餘內容
    原告均在敘述系爭工程衍生之紛爭，並附加原告與營建署或
    營建署與被告國防部，或原告與營建署、被告國防部之往來
    函文而已。且原告僅就承接後之監造作為提出12頁粗略說明
    ，對於承接前之監造過程，則隻字未提。惟原告繼為系爭監
    造契約之連帶保證人，並基於保證人之地位承受系爭監造契
    約且續為監造，自應就系爭工程之監造全部過程，提出報告
    與說明，否則監造報告僅為原告承接之後過程，難謂其報告
    書已符合債之本旨為履行。故因原告所提出之監造報告書並
    未完整呈現監造全貌，且未提供如「契約各項監造供作之執
    行情形」、「遭遇困難及解決辦法」、「工期檢討及改進作
    為」、「監造特殊作法」及「綜合建議事項」等具體資料，
    致無法審查。被告國防部總政治作戰局曾於98年1月8日發函
    要求原告補正其監造報告書之瑕疵與不足，迄今原告並未再
    次提出系爭工程之監造報告書予被告核備，故在系爭監造契
    約第4條所訂之尾款付款條件成就之前，被告國防部並無付
    款義務。
  (四)原告雖主張其所提出之監造報告書，經內政部營建署審查通
    過，並經被告核備，被告應依約給付監造報酬云云。然系爭
    監造契約關於尾款給付之條件，係以「甲方」即被告國防部
    核備原告所提之監造報告書為給付條件，但原告卻主張其依
    據內政部營建署之函文為尾款付款條件，顯與系爭監造契約
    約定不符。原告雖主張其所呈監造報告書修正二版為96年12
    月12日所製作，於97年4月17日經內政部營建署函覆核定，
    且被告亦僅為核備云云。然依照此函文內容所示：「一、復
    貴局97年3月25日國證眷服字第0970003561號函。二、有關
    審查工期之計算乙節，查工期計算於歷次估驗計價均已核對
    監工日報表，監造報告書記載94年1月31日竣工無誤。三、
    有關監造報告書第6頁至第11頁建築師陳情延宕工期乙節，
    本署依據契約規定核算工期並核定，至於建築師之意見，請
    貴局本於權責自行核處。四、有關現場監造人員是否符合契
    約規定乙節，查監造人員於離到職時，均由監造單位報經本
    署核定並函請貴局同意備查」，通篇內容並未提及監造報告
    書已經內政部營建署詳實審查通過，更無被告已經同意核備
    之意旨，故原告據此認為被告已經核備原告所提之監造報告
    書，實屬有誤。又本件原告於91年10月3日向被告國防部承
    諾本於保證人地位代訴外人柳慧燕建築師履行系爭工程有關
    監造契約所訂之一切義務與責任，即表示原告願承受原契約
    中柳慧燕建築師事務所應盡之一切義務，故柳慧燕建築師事
    務所原依據系爭契約所應盡之義務，自應由原告全部承擔。
    關於監造報告書部分，為系爭監造契約第1條第1項第23款規
    定之委託監造應辦理事項，而經被告核定之監造報告書，既
    為系爭監造契約第4條所訂第5期款（即尾款）請領之條件，
    原告自應提出全監造期程之監造報告，始符合契約所訂尾款
    請領條件。本件原告對於其基於保證人地位承接監造工作前
    之監造事項，並未表明於所提監造報告書中一節並不爭執，
    是原告未提出完成之監造報告，所為給付並不符合債之本旨
    ，亦與請領尾款之條件不合。況系爭監造契約請領尾款部分
    ，倘柳慧燕建築師事務所未依契約約定提出監造報告，被告
    自得拒絕付款，縱柳慧燕將請求權讓與原告，於原告未依契
    約約定提出完整監造報告前，被告亦得拒絕付款。
  (五)聲明：
  １原告之訴駁回。
  ２如受不利判決，願供擔保請准宣告假執行。
三、被告國防部軍備局則未於言詞辯論期日到場，亦未提出準備
    書狀作何聲明或陳述。
四、兩造不爭執之事實：
  (一)被告國防部為委託柳慧燕建築師事務所辦理系爭工程之施工
    監造工作，於86年12月間，與柳慧燕建築師事務所簽訂系爭
    監造契約，並以原告為系爭監造契約之保證人（原證1、被
    證1）。
  (二)嗣因柳慧燕建築師事務所涉有監造不實之事件，無法繼續監
    造，原告同意本於保證人地位，代柳慧燕建築師事務所履行
    系爭監造契約所訂一切義務與責任，除原有保證責任不受影
    響外，並願意擔任系爭工程之監造人，繼續完成監造工作，
    權利及義務則完全比照系爭監造契約辦理，並於91年10月3
    日簽有承諾書1份，且經被告國防部總政治作戰局通知台東
    縣政府變更系爭工程監造建築師在案，而柳慧燕建築師事務
    所則於92年4月19日停止執行監造業務（原證2、被證2、被
    證3、被證4）。
  (三)國防部總政治作戰局於95年4月26日以勁勢字第0950005955
    號函通知原告，相關國防部新建工程採購契約自95年5月1日
    起，契約甲方變更為「國防部軍備局工程營產中心」。原告
    並於95年與國防部總政治作戰局、國防部軍備局工程營產中
    心訂定附約，附約第3點約定原告同意原告與國防部總政治
    作戰局簽訂之工程契約，國防部總政治作戰局依該合約所生
    之一切權利義務，均由國防部軍備局工程營產中心承受，此
    有工程附約1件可參（原證3）。
  (四)國防部軍備局工程營產中心又於95年11月2日以旭達字第095
    0012183號函通知原告有關該中心辦理所屬眷改工程採購契
    約，自95年11月1日起，契約甲方變更為「國防部軍備局」
    ，並通知原告前往該中心辦理修約事宜（原證4）。
五、本件之爭點及本院得心證之理由：
    原告主張其已完成系爭監造契約委託之監造事項，可向被告
    國防部、國防部軍備局或國防部總政治作戰局擇一請求給付
    報酬尾款，被告則否認之，並以前詞置辯。是本件兩造爭執
    之處厥為：(一)原告應向國防部、國防部軍備局或國防部總政
    治作戰局請求給付系爭監造契約報酬尾款？(二)原告主張其得
    依系爭監造契約第4條第2項付款辦法第5期款約定，請求被
    告給付監造報酬尾款674,353元，是否有理？茲分述如下：
  (一)原告應向國防部、國防部軍備局或國防部總政治作戰局請求
    給付系爭監造契約報酬尾款？
    查原告書立承諾書同意本於保證人地位，代柳慧燕建築師事
    務所履行系爭監造契約所訂一切義務與責任，除原有保證責
    任不受影響外，並願意擔任系爭工程之監造人，繼續完成監
    造工作，權利及義務則完全比照系爭監造契約辦理後，被告
    國防部總政治作戰局先於95年4月26日以勁勢字第095000595
    5號函通知原告，相關國防部新建工程採購契約自95年5月1
    日起，契約甲方變更為「國防部軍備局工程營產中心」。原
    告因此於95年與國防部總政治作戰局、國防部軍備局工程營
    產中心訂定附約，附約第3點約定原告同意原告與國防部總
    政治作戰局簽訂之工程契約，國防部總政治作戰局依該合約
    所生之一切權利義務，均由國防部軍備局工程營產中心承受
    ，此有工程附約1件可參（原證3）。國防部軍備局工程營產
    中心又於95年11月2日以旭達字第0950012183號函通知原告
    有關該公心辦理所屬眷改工程採購契約，自95年11月1日起
    ，契約甲方變更為「國防部軍備局」，並通知原告前往該中
    心辦理修約事宜（原證4），以上均為兩造所不爭執。則系
    爭監造契約甲方已因被告國防部內部權責變動，而由系爭監
    造契約原締約人即被告國防部改為被告國防部軍備局，則有
    關系爭監造契約尾款請領之爭議，亦應以被告國防部軍備局
    為爭執之對象。故原告先位聲明以國防部軍備局為被告，請
    求被告國防部軍備局給付監造報酬尾款應屬有據，其餘備位
    聲明請求被告國防部或國防部總政治作戰局為被告則屬無據
    。
  (二)原告主張其得依系爭監造契約第4條第2項付款辦法第5期款
    約定，請求被告給付監造報酬尾款674,353元，是否有理？
  1.按系爭監造契約第4條「乙方監造酬金及付款辦法」第2項付
    款辦法第5期款項約定：「總工程竣工驗收接管，完成監造
    報告，並經甲方核備後按照工程結算總額付清監造酬金尾款
    」，故原告如欲請求被告國防部軍備局給付第5期報酬，應
    符合上開約定。
  2.原告主張查系爭工程於89年6月26日開工，於94年1月31日竣
    工，95年3月15日開始驗收，96年1月31日正式驗收合格點交
    ，96年2月1日起計保固期間，為被告所不爭執，堪信為真實
    。被告國防部軍備局於96年10月23日以昌易字第0960020487
    號函通知原告有關監造報告書請依範例繕製後送營建署審查
    無誤後送該局核備，此有該函文1件存卷可參（見原證9），
    原告乃於96年12月12日製作完成監造報告書後，向被告國防
    部總政治作戰局提送監造報告書，由被告國防部總政治作戰
    局檢送將監造報告書於97年1月21日以國政眷服字第0970000
    632號函送交內政部營建署審查，此亦有該函文1件存卷供參
    （原證11）。內政部營建署審查監造報告書後，於97年4月
    17 日以營授南字第097 0017902號函覆稱：「二、有關審查
    工期計算乙節，查工期計算於歷次估驗計價均已核對監工日
    報表，監造報告書記載94年1月31日竣工無誤。三、有關本
    監造報告書第6頁至第11頁建築師陳情延宕工期乙節，本署
    依據契約規定核算工期並核定，至於建築師所述意見，請貴
    局本於權責自行核處。四、有關現場監造人員是否符合契約
    規定乙節，查監造人員於離到職時，均由監造單位報經本署
    核定並函請貴局同意備查」，此有該函文1件存卷供參（原
    證5）。可見內政部營建署就系爭工程於94年1月31日竣工無
    誤已審查屬實，僅就監造報告書第6頁至第11頁建築師陳情
    延宕工期一節，請國防部總政治作戰局自行核處。國防部總
    政治作戰局則於98年1月8日以0980000173號函稿向內政部營
    建署表示：「二、監造契約內容應包括『監造期程』、『監
    造範圍』、『契約各項監造供作之執行情形』、『遭遇困難
    及解決辦法』、『工期檢討及改進作為』、『監造特殊作法
    』及『綜合建議事項』等。本報告既有爭議及補償部分，應
    請循爭議或訴訟程序辦理，且既有爭議不宜載明於監造報告
    書中。三、本工程延宕989日曆天乙節，案經貴署對承商提
    起逾期罰款及停工損壞賠償訴訟，惟高等法院判決書稱：因
    貴署未舉證證明被上訴人有偷工減料之情，及拒撥付第26期
    計價款，造成承商無力施工及應不負工地保管責任。基此，
    貴署辦理本訴訟作業應有嚴重疏失。四、依本局委託營建署
    專案管理協議書第六、（二）3.規定營建署自應本於職權，
    釐清相關工期責任及澄清建築師指控事項，以維本局權益」
    」，此有該函文1件附卷可稽（被證11）。足見國防部總政
    治作政局對於監造報告書內容確實仍有意見，換言之，即系
    爭監造契約甲方即國防部軍備局並未就原告提出之監造報告
    書予以核備，故原告主張其提出之監造報告書已經內政部營
    建署或被告國防部軍備局核備云云，尚非可採。
  3.又原告主張其既已提出監造報告書，但被告國防部總政治作
    戰局即系爭監造契約甲方即被告國防部軍備局故意不予核備
    ，顯係以不正當之行為阻止條件成就，依民法第101條第1項
    之規定，經核備之條件應視為成就，被告國防部軍備局自應
    給付監造報酬尾款674,353元云云。然被告國防部總政治作
    戰局即系爭契約甲方即國防部軍備局就原告提出之監造報告
    書未予核備之理由主要為：(1)柳慧燕建築師事務所並未依契
    約約定提出監造報告，而原告對於其基於保證人地位承接監
    造工作前之監造事項，亦未表明於所提監造報告書中，原告
    既為系爭監造契約之連帶保證人，並基於保證人之地位承受
    系爭監造契約且續為監造，自應就系爭工程之監造全部過程
    ，提出報告與說明，否則監造報告僅為原告承接之後過程，
    並未完成呈現監造全貌，難謂其報告書已符合債之本旨為履
    行；(2)綜觀兩冊監造報告書之內容，每一單冊均厚達3公分
    之訂裝內容，僅第1冊前12頁有關於系爭工程監造過程略述
    ，其餘內容原告均在敘述系爭工程衍生之紛爭，並附加原告
    與內政部營建署或內政部營建署與國防部，或原告與內政部
    營建署、國防部之往來函文而已，並未提供如「契約各項監
    造供作之執行情形」、「遭遇困難及解決辦法」、「工期檢
    討及改進作為」、「監造特殊作法」及「綜合建議事項」等
    具體資料，致其無法審查，所為給付並不符合債之本旨，亦
    與請領尾款之條件不合等語。原告既為柳慧燕建築師事務所
    之保證人，自應承受柳慧燕建築師事務所有關系爭監造契約
    之一切權利義務，即代柳慧燕建築師事務所出具監造報告書
    亦為原告之義務，雖原告可能就承接前由柳慧燕建築師事務
    所監造部分之工程進行情形，並未親身見聞，以致不清楚工
    程進行經過，但此部分可要求柳慧燕建築師事務所另行提出
    原告承接前之監造報告書補正即可。至系爭監造契約雖未就
    監造報告書約定格式，但被告國防部總政治作戰局即系爭契
    約甲方即國防部軍備局既就「契約各項監造供作之執行情形
    」、「遭遇困難及解決辦法」、「工期檢討及改進作為」、
    「監造特殊作法」及「綜合建議事項」等具體項目有所要求
    ，原告製作監造報告書時就此部分一併加以補正，以利核備
    。被告國防部軍備局確有提出具體事項說明原告提出之監造
    報告書迄今無法核備之理由，尚無以不正當方法阻止核備條
    件之成就，故原告依據民法第101條第1項主張被告國防部軍
    備局以不正當行為組止核備及付款之條件成就云云，亦非可
    採。惟監造報告書主要係呈現系爭工程進行之全貌，監造人
    負有確實監督及誠實說明之義務，系爭工程進行期間如有爭
    議及弊案發生，監造報告書內亦應一併記載當，被告國防部
    軍備局尚不得以原告將兩造爭議事項記載入監造報告書內，
    即不予核備，否則將有違誠實信用原則，亦不得要求原告依
    照其意見撰寫監造報告書，或要求原告刪除其中有爭議部分
    ，使監造報告書明顯失真，否則將有適用民法第101條第1項
    之情形之虞，附此敘明。
六、綜上所述，原告雖依據系爭監造契約得請求被告國防部軍備
    局給付監造報酬，但其提出之監造報告書因被告國防部軍備
    局尚有如上之要求而未予核備，則系爭監造契約第4條第2項
    第5期付款辦法之付款條件尚未成就，原告以此請求被告國
    防部軍備局給付監造報酬尾款，要非有理。從而，原告先位
    聲明請求被告國防部軍備局，及備位聲明請求國防部或國防
    部總政治作政局給付原告674,353元，暨自起訴狀繕本送達
    翌日起至清償日止，按年息百分之5計算之利息，均無理由
    ，應予駁回。至其假執行之聲請，亦因失所附麗，應一併駁
    回。
七、本件事證已臻明確，兩造其餘攻擊防禦方法與判決之結果不
    生影響，爰不另贅論，併此敘明。
八、據上論結，本件原告之訴為無理由，依民事訴訟法第78條，
    判決如主文。
中    華    民    國    99    年    8     月    6     日
                  民事第二庭  法  官     郭顏毓
以上正本係照原本作成
如對本判決上訴，須於判決送達後20日內向本院提出上訴狀。
中    華    民    國    99    年    8     月    11    日
                              書記官     林政彬

司法院資訊處製作；財團法人民間司法改革基金會備份。
